最高法院刑事判決　　　　　　九十六年度台上字第五七五八號
上　訴　人　甲○○
　　　　　　　　　　（
　　　　　　乙○○
　　　　　　　　　　（
上列上訴人等因違反毒品危害防制條例案件，不服台灣高等法院
台中分院中華民國九十六年八月十四日第二審更審判決（九十五
年度上更(一)字第二八０號，起訴案號：台灣彰化地方法院檢察署
九十三年度偵字第三二三七、四五四八、五０八二號），提起上
訴，本院判決如下：
    主  文
原判決關於違反毒品危害防制條例部分撤銷，發回台灣高等法院
台中分院。
    理  由
本件原判決撤銷第一審關於上訴人甲○○販賣第二級毒品及轉讓
第一、二級毒品部分暨上訴人乙○○部分之科刑判決，改判論甲
○○以共同連續販賣第二級毒品罪，累犯，處有期徒刑玖年，並
為相關從刑之宣告；又連續轉讓第一級毒品罪，累犯，處有期徒
刑壹年陸月，減為有期徒刑玖月；又連續轉讓第二級毒品罪，累
犯，處有期徒刑拾月，減為有期徒刑伍月。又論乙○○以共同連
續販賣第二級毒品罪，累犯，處有期徒刑陸年，並為相關從刑之
宣告。另維持第一審論甲○○以販賣第一級毒品罪，累犯，處有
期徒刑拾參年，並為相關從刑宣告之判決，駁回張家棟該部分在
第二審之上訴。固非無見。
惟按：(一)、判決之理由前後不相一致者，即屬判決所載理由矛盾
，依刑事訴訟法第三百七十九條第十四款之規定，其判決當然為
違背法令，足以構成撤銷之原因。本件關於上訴人甲○○販賣、
轉讓第一級毒品海洛因及第二級毒品甲基安非他命（下稱安非他
命）部分，原判決引用證人余翹延於警詢時供稱：「（問：你有
無販賣毒品？何種毒品？如何販賣？）我沒販賣毒品，我因為跟
甲○○比較熟，所以別人要向甲○○購買毒品時，甲○○常常會
叫我幫忙送去，而我只是分得一些免費的安非他命施用而已。（
問：你幫甲○○送何種毒品給購買的人？）大部分是幫甲○○送
安非他命給人，有時候也會幫忙送海洛因毒品。（問：你幫甲○
○分送毒品，他沒有給你佣金嗎？）沒有，只有給我一些安非他
命施用，當作『走路工』而已。」另於檢察官偵查中經具結後，
證稱：「（何時開始幫甲○○將毒品交給買家？）九十二年十一
、十二月，交付安非他命給買家。買家我已經忘記了，大概二、
三次，地點我也忘了。買家大概五百元、一千元《新台幣，下同
》都有。（為何要幫甲○○將毒品交給買家？）只是幫他拿給買
家而已，我忘記時間了，因為我有海洛因的毒癮，所以我要跟他
拿海洛因施用，他就要求我順便把毒品拿給買家，都是我一個人
拿給對方的。第一次我忘記了，大概是九十二年的時候，最後一
次是九十三年一月，但是我不確定，對方拿錢給我之後，我就拿
給甲○○。」等語，資為其判決基礎之一（見原判決第九頁末四
行至第十頁第五行；第十一頁倒數第十一至三行）。然對於公訴
意旨所指：上訴人甲○○自九十二年十一、十二月間起至九十三
年一月間某日止，先後指示余翹延（業經原法院前審維持第一審
論處以共同連續販賣第二級毒品罪刑確定）將安非他命交付不詳
姓名之購買者，次數約有二至三次，每次交易金額為五百元至一
千元不等，認甲○○涉有與余翹延共同販賣第二級毒品之罪嫌云
云部分，原判決又以「僅有同案被告余翹延之自白，公訴人未提
出其他證據，本院亦查無其他積極證據，足以佐證上開共同被告
或共犯之自白」等由，因認不能證明甲○○有此部分之犯行，而
不另為無罪之諭知（見原判決第三十五至三十六頁，理由參）。
其就余翹延相關陳述是否可以採取，所為之判斷前後不相一致，
顯有判決理由矛盾之違法。(二)、犯一罪而其方法或結果之行為犯
他罪名者，若其犯罪行為發生於刑法修正刪除牽連犯規定之前，
則經比較新舊法律之規定，應適用有利於行為人之修正前刑法第
五十五條之規定，從一重處斷。本件關於原判決認定：上訴人甲
○○、乙○○二人於九十二年十一月至九十三年一月間，共同販
賣安非他命予黃朝欽（綽號「黑人」或「黑仔」），及甲○○轉
讓安非他命予乙○○等情部分（見原判決第五頁，事實四；第六
頁，事實六之(三)），係以乙○○於警詢時供稱：「（你有無替『
家棟』本名甲○○的藥頭運送販賣毒品？）有，我幫『家棟』送
安非他命給『黑仔』，並向『家棟』拿取一些安非他命自己施用
，沒有拿過錢。」等語，資為其主要憑據之一（見原判決第十五
頁第十二至十四行）。上開供詞及余翹延前揭證言如果可信，上
訴人甲○○各該無償轉讓安非他命予乙○○、余翹延，及轉讓海
洛因予余翹延部分，應係其指示乙○○、余翹延代為交付其販賣
之安非他命或海洛因予買方之報酬，且其犯罪時間均在牽連犯之
規定刪除之前，則此部分其所犯販賣第一、二級毒品與轉讓第一
、二級毒品罪之間，是否有方法結果之牽連關係，而有修正前刑
法牽連犯規定之適用，即堪研求。原判決未予詳酌慎斷，逕予分
論併罰，亦有可議。(三)、共同正犯中之同謀犯，因其並未參與犯
罪構成要件之實施行為，僅係以參與犯罪之謀議，為其應同負正
犯刑責之要件，故就其參與謀議之事實，自須經嚴格之證明，始
足據為斷罪之基礎。本件關於原判決認定上訴人甲○○、乙○○
二人共同販賣安非他命予黃朝欽部分，其事實欄係記載：甲○○
、乙○○二人基於共同營利之概括犯意聯絡，由甲○○先行販入
安非他命後，經黃朝欽以電話與甲○○約妥交易地點，再由甲○
○或乙○○前往交付安非他命予黃朝欽，先後共計二次，每次價
金五百元等情（見原判決第五頁，事實四）。倘若不虛，則就上
訴人甲○○販入並自行賣出安非他命一次予黃朝欽部分，上訴人
乙○○並未參與屬於販賣罪構成要件之販入或賣出之實施行為，
原判決對於乙○○事先已有共謀一節，於理由欄內全未敘述其憑
以論斷之依據，一併論為共同正犯，自有判決不載理由之違背法
令。上訴意旨執以指摘，非無理由，應認原判決關於違反毒品危
害防制條例部分仍有撤銷發回之原因。至甲○○所犯未經許可持
有改造槍枝部分，經原法院前審判決後，並未提起第三審上訴，
業經確定在案，非屬本院前次發回更審之範圍，原判決就該部分
重行判決，固有違誤，然因未據提起上訴，本院無從逕予救濟，
附此敘明。
據上論結，應依刑事訴訟法第三百九十七條、第四百零一條，判
決如主文。
中　　華　　民　　國　九十六　年　　十　　月  二十六  日
                      最高法院刑事第五庭
                          審判長法官  林　增　福
                                法官  邵　燕　玲
                                法官  張　清　埤
                                法官  陳　世　雄
                                法官  蔡　國　在
      本件正本證明與原本無異
                                      書  記  官
中　　華　　民　　國　九十六　年　　十　　月　三十一　日
                                                 H
